【裁判字號】    98,訴,877
【裁判日期】    980723
【裁判案由】    營利事業所得稅
【裁判全文】
臺北高等行政法院判決
                                       98年度訴字第877號
                              .
原      告  三迪光電股份有限公司
代  表  人  甲○○(董事長)
訴訟代理人  林章國會計師
送達代收人  乙○○
被      告  財政部臺北市國稅局
代  表  人  凌忠嫄（局長）
訴訟代理人  丙○○
上列當事人間因營利事業所得稅事件，原告不服財政部中華民國
98年3 月2 日台財訴字第9700617930號訴願決定（案號：第0000
0000號），提起行政訴訟。本院判決如下：
    主  文
原告之訴駁回。
訴訟費用由原告負擔。
    事實及理由
一、事實概要：
    原告民國（下同)94 年度營利事業所得稅結算申報，列報研
    究與發展支出新臺幣（下同）11,476,881元及可抵減稅額3,
    443,064 元。案經被告初查以其研發內容係屬一般或對現有
    產品、技術之經常性改良及變更，核與促進產業升級條例（
    以下稱促產條例）之立法意旨及投資抵減辦法規定不符，非
    屬研究與發展之範圍，否准適用投資抵減，變更核定研究與
    發展支出及可抵減稅額均核定為0 元，補徵應納稅額965,78
    4 元。原告不服，申請復查，經被告以97年10月22日財北國
    稅法一字第0970254192號復查決定（下稱原處分）駁回其復
    查之申請，未獲變更，原告仍表不服，提起訴願，亦遭決定
    駁回，遂向本院提起行政訴訟。
二、本件原告主張：
  (一)原告所從事研究與發展非現有產品、技術之經常性改良及變
    更符合開創性、前瞻性及風險性。原告從事提升TFT-LCD 基
    版效能所有相關研發，就以提升液晶反應速度為例，附件「
    前瞻液晶顯示技術」為國立成功大學光電所教授對於提升液
    晶反應速度所製作之教材，可從中發現要提升液晶反應速度
    ，有其複雜之引響因子及困難度存在，並非如訴願決定中所
    提，毫無前瞻性；且，提昇液晶反應速度就等於提高畫面品
    質，對於國內整體TFT 產業技術有提昇的功效，也逐漸能與
    日、韓相比擬，一旦研發失敗或研發時程延宕，無法趕上業
    界發展速度，所有投入之人、物力均如流水。
  (二)原告非依客製化要求進行試作。原告並未依客戶要求之規格
    、圖面、樣品進行研發，原告所有的研發項目，皆著重於電
    路上之研發，與外型機構研發無關，故即使使用客戶之機構
    圖，也僅是將其作為研發工具。
  (三)原告研發計劃書與報告或紀錄、研發流程圖、參與研究人員
    完整之工時紀錄、研發費用申報明細表及研發項目列示領料
    及用料相關資料均已具備，並已於被告查核人員查核時提供
    。
  (四)原告研發部門確實獨立運作，研發單位人員均屬全職人員（
    包含協調及測試），工作內容均屬必要工作，並非兼任他部
    門工作。原告雖然研發人員均有其專職各項技術研發工作，
    但是在研發的團隊中，還是需要有人來主導整個技術。由於
    研發計劃分工細密，必須將每區塊的研發方向作一統合，避
    免各區塊因研發錯誤，而使各區塊間產生分歧，故主管職人
    員於分組表中新負責項目有「協調」等字樣出現，惟這僅僅
    是占研發中的極小部分。另外，研發的過程中，必需要時時
    確認研發的成果、方向是否正確，故測試評估的工作是不可
    避免的，這均為研發過程的一部份。再者，研發的各項文件
    資料，皆須由研發團隊來完成，因此，當然會有部分工作項
    目於研發外，但這均為極小的一部份，主體工作還是在於專
    業技術研發。
  (五)原告「先期產品品質規劃管理程式」所載列報研發適用範圍
    適用原告公司所有產品零元件開發均適用，係雙方認知誤解
    所造成。原告研發部門對於TFT-LCD 基版所作研究發展均屬
    原告公司重大研究發展，並非對公司所有產品零件作開發。
  (六)原告非經營「量測儀器行業」，原告經營項目為TFT-LCD 基
    版之買賣相關業務。原告為TFT 之相關電路設計與製造公司
    ，非如決定文中提及原告經營「量測儀器之批發業」實與原
    告之營業項目不符，若連營業項目都有誤植之情況，則審查
    之正確性實令人懷疑。
  (七)原告研究發展部門「定期與他部門研討研發成果」屬必要工
    作，較能確保研發品質。原告之研發部門為一獨立之研究發
    展單位，為了確保研發之品質，實有定期透過公司內各機能
    審核之必要性，若由研發部門自行判定，有球員兼裁判之嫌
    疑，且單一機能審核，可能產生盲點，進而使研發成果無法
    達到預期功效。
  (八)原告「檢查成績書」只係對研發產品之規格及尺寸作討論，
    屬研發一般開會紀錄，並未記載研發計劃整體及相關細部工
    作內容。
  (九)原告TFT-LCD 驅動版(Overdrive Function)研究發展為使動
    畫水準提升，於94年當時屬新產品創新技術研究發展。NB、
    MO及TV部份均為發展新關鍵技術，非為利用他人產品為改良
    、組裝及測試修正。原告所從事之研究發展皆為新技術之研
    發，而這些新技術放在TFT 驅動板上做運用，若要將這些技
    術放在繪圖引擎晶片中( 為TV、Monitor 使用系統板上最重
    要之IC) ，當然也可以，就如同很多的新技術，可以用在現
    有產品上是同樣的道理。原告所開發之新技術，皆為臺灣市
    場所欠缺之技術，若成功開發，不只可於國內創造出原告於
    此業界之差異性，更可提供國內TFT 產業一個足以追上日、
    韓的技術指標。
  (十)綜上所述，原處分及訴願決定有違誤之處，為此，原告提起
    本件行政訴訟，並聲明求為判決：訴願決定及原處分（即復
    查決定）均撤銷。訴訟費用由被告負擔。
三、被告則以：
  (一)按「公司得在投資於研究與發展及人才培訓支出金額35% 限
    度內，自當年度起5 年內抵減各年度應納營利事業所得稅額
    。」為促產條例第6 條第2 項所明定。次按「本辦法所稱研
    究與發展之支出，包括公司為研究新產品或新技術、改進生
    產技術、改進提供勞務技術及改善製程所支出之下列費用：
    一、研究發展單位專門從事研究發展工作之全職人員之薪資
    。……四、專供研究發展單位研究用全新儀器設備之購置成
    本。……」、「公司投資於第2 條所稱研究與發展之支出，
    在同一課稅年度內得按30% 抵減當年度應納營利事業所得稅
    額；……」為公司研究與發展及人才培訓支出適用投資抵減
    辦法（下稱抵減辦法）第2 條及第5 條第1 項所規定。又「
    研究與發展計畫書與報告或紀錄、研發流程圖、參與、研究
    人員完整之工時紀錄、研發費用申報明細表及研發項目列示
    領料及用料之有關紀錄等相關資料。」、「公司之組織系統
    圖、研究單位配置平面圖及研究人員名冊（應註明姓名、部
    門別、學經歷、職稱、職掌、擔任工作細項、在職期間、全
    年薪資總額），年度研究計畫及報告或研究計畫及紀錄等相
    關資料。」為財政部93年10月26日台財稅字第09304539440
    號令發布之抵減辦法審查要點（以下稱審查要點）附表：項
    目壹、研究與發展支出，應檢附之證明文件所規範。
  (二)本件原告94年度營利事業所得稅結算申報，列報研究與發展
    支出11,476,881元（包含研究發展單位專門從事研究發展工
    作之全職人員之薪資10,529,019元及專供研究發展單位研究
    用全新儀器設備之購置成本947,862 元）（頁434 ）及可抵
    減稅額3,443,064 元，經被告初查以原告研發之產品無「開
    創性」、「前瞻性」及「風險性」，與促進獎勵自創研究發
    展意旨不符，核定研究與發展支出及可抵減稅額均為0 元。
  (三)答辯理由：
    1.促產條例之立法目的，係為促進產業升級，以健全經濟發
      展。從事開發新產品或對現有產品生產技術作為重大突破
      之研究工作等相關產業升級之研發支出，方屬獎勵範疇，
      若係對現有產品或技術之經常性改良、變更或補強等一般
      性、經常性之工作，自非屬該條例所定研究與發展獎勵範
      疇，有鈞院91年度訴字第04901 號判決可資參照。
    2.經就原告提示資料查核：(1)94年度申報研發部門為產品開
      發部，含工程部、零件部、開發一部及開發二部（頁435
      ），研發人員18名（頁434 ），依所附之94年研發人員名
      冊所列之工作細項：「劉幸霖、李茂松（頁428 、426 ）
      ：客戶開案動態、營運會議及產銷會議」，「石天昊（頁
      424 ）：設計支援（大陸），生產技術支援（大陸）及教
      育訓練教材審核」，「王瑋獻（頁422 ）、陳啟鳴（頁42
      0 ）、葉明瑋（頁414 ）、張素娥（頁411 ）、陳世豪（
      頁409 ）、葉建宏（頁407 ）、蕭凱隆（頁405 ）、鄒立
      功（頁403 ）：零件庫程式維護、零件庫資料備分及工程
      製作規範資料列印歸檔整理」，「邱世興（頁398 ）、劉
      淑芳（頁396 ）及郭俊宏（頁393 ）：COA.成績書檔案上
      傳、實驗室零件庫存管理、非產品請購資料輸入作業」，
      「陳庚中（頁390 ）：零件基本資料檔建立、零件料號管
      理及零件料號編碼」。查原告既主張以驅動版為研究發展
      之核心工作（頁465 ），惟前揭人員工作細項均含非研究
      發展之核心領域，顯為研究發展之外延項目，且該等事項
      原告均未有研發紀錄，應僅為例行工作，尚難認屬研究發
      展範疇。從而，申報之研發人員顯兼任其他非研究部門工
      作，其研發部門應未獨立運作，尚難認定有專業從事研究
      發展之全職人員。(2)依原告提供之「先期產品品質規劃管
      理程式」所載其列報研發適用範圍「本公司所有產品零件
      開發均適用之」（頁379 ）。是原告未將一般性量產前之
      準備工作或現有產品作經常改良、變更、補強等一般性、
      經常性之產品為適當區隔，不問層次均列報研究發展範疇
      ，顯與促產條例第1 條規定促進產業升級，健全經濟發展
      之立法目的有違。(3)又提供之「94年度新產品開發報告」
      係品保部、業務部、採購部、開發部、製造部及生管部為
      新產品開發小組為成員（頁360 、357 ），合作製作之審
      查意見書，難認定為研發紀錄。又所附之檢查成績書（頁
      283 ）僅列檢查項目之外觀及構造、性能及尺寸，惟未有
      各計畫主持人、計畫成員、執行期間、研究發展計畫之實
      際工作內容、細部工作步驟、實施方法、研究過程分析報
      告等項，亦未提示研究發展人員於各研究發展階段之實施
      方法及完整工時紀錄，核與審查要點規定不符，無法證明
      有研發之事實。(4)依原告提示之移轉訂價報告P10 （頁23
      9 ）記載「1999年華映、達棋、聯友、奇美、瀚宇彩晶、
      慶輝等6 家廠商看好大尺寸TFT-LCD 的未來發展，均投入
      大量資金進行建廠及量產」，是原告所研發之產品TFT 驅
      動版實為市場已存在之產品，核與前揭抵減辦法規定之「
      新產品」不合，又原告亦未舉證產品，在技術層面，具有
      高度之「開創性」，以突破我國產業邁向現代化技術密集
      之瓶頸，是主張有投資抵減之適用，難謂有據。
    3.綜上，系爭研究發展項目非首揭抵減辦法所規範之研究發
      展範圍，依首揭規定，原核定研究與發展支出及可抵減稅
      額均0元並無不合。
  (五)綜上論述，原處分及訴願決定並無違誤等語，資為抗辯。並
    聲明求為判決駁回原告之訴、訴訟費用由原告負擔。
四、歸納兩造上述之主張，本件爭執之重點在於，原告申報之研
    發營業成本與費用支出有無投資抵減之適用? 原告94年度營
    利事業所得稅結算申報，列報研究與發展支出11,476,881元
    （包含研究發展單位專門從事研究發展工作之全職人員之薪
    資10,529,019元及專供研究發展單位研究用全新儀器設備之
    購置成本947,862 元）及可抵減稅額3,443,064 元，經被告
    核定研究與發展支出及可抵減稅額均為0 元，是否適法? 本
    院判斷如下：
  (一)按「為促進產業升級，健全經濟發展，特制定本條例。本條
    例所稱產業，指農業、工業及服務業等各行業。」、「公司
    得在投資於研究與發展及人才培訓支出金額百分之三十五限
    度內，自當年度起五年內抵減各年度應納營利事業所得稅額
    ；公司當年度研究發展支出超過前二年度研發經費平均數，
    或當年度人才培訓支出超過前二年度人才培訓經費平均數者
    ，超過部分得按百分之五十抵減之。」及「第一項及第二項
    投資抵減之適用範圍、核定機關、申請期限、申請程度、施
    行期限、抵減率及其他相關事項，由行政院定之。」為促產
    條例第1 條、第6 條第2 項及第4 項所明定。而促產條例之
    立法目的，乃為因應工業發展轉變時機，期在國際化、自由
    化、制度化及提高國民生活品質之經濟政策下全面促進我國
    產業升級，以健全經濟發展（行為時促產條例第1 條第1 項
    規定及立法理由參照），是促產條例有關研究發展投資抵減
    之制定，旨在鼓勵國內企業對生產技術之進階研究與發展，
    以期對現有產品及生產技術作重大突破，達成產業升級，提
    升國際競爭力，促進經濟發展，業者研究與發展之支出自以
    針對己身產業升級所為者為限，始得適用該條例予以抵減；
    又產業升級乃自比較觀點而言，業者研發之產品、技術如非
    供其使用，而係供外國公司（含其母公司）使用，而其研發
    之產品或技術供他人製造、使用，復未取得合理之權利金或
    其他合理之報酬，則其所研發之產品及技術既未能藉專供其
    使用收益之方式以保競爭及經濟優勢，實無助於我國產業國
    際競爭力之提升，進而達成產業升級之目的，或藉之取得經
    濟利益，促進經濟發展，顯不符促產條例之立法獎勵目的，
    自不在該條例獎勵之範圍。又我國關於研發抵減稅捐之法規
    範，雖未對「研發」予以定義，然為執行上開法規範而制定
    之審查要點對之則揭明為研發新產品、改進生產之技術、改
    進提供勞務之技術、改善製程之技術，是適用投資抵減之研
    發，應符合：有境內之研究資源投入活動，活動內容具創新
    高度（具冒險性及不確定性），且有助於我國產業（業者）
    國際競爭力及經濟優勢之提升等要件，合先說明。
  (二)次按「本辦法所稱研究與發展之支出，包括公司為研究新產
    品或新技術、改進生產技術、改進提供勞務技術及改善製程
    所支出之下列費用：一、研究發展單位專門從事研究發展工
    作之全職人員之薪資。……四、專供研究發展單位研究用全
    新儀器設備之購置成本。」、「公司投資於第2 條所稱研究
    與發展之支出，在同一課稅年度內得按30% 抵減當年度應納
    營利事業所得稅額；……」為抵減辦法第2 條第1 項第1 款
    、第4 款及第5 條第1 項前段所規定。「公司依本辦法規定
    投資於研究與發展、人才培訓及建立國際品牌形象之支出，
    應於辦理當年度營利事業所得稅結算申報時依規定格式填報
    ，並依左列規定檢附有關證明文件，送請公司所在地之稅捐
    稽徵機關核定其數額。一、研究與發展支出：（一）公司之
    組織系統圖及研究人員名冊。（二）當年度購置專供研究與
    發展用之儀器設備或研究用之應用軟體清單。（三）研究發
    展單位配置圖及其使用面積占建築物總面積之比率說明書。
    （四）購置專利權、專用技術、著作權之契約或證明文件及
    其攤折計算表。（五）研究計畫及記錄或報告。（六）其他
    有關證明文件。」為行為時抵減辦法第9 條所明定。從而，
    公司依上開辦法規定投資於研究與發展之支出，於辦理當年
    度營利事業所得稅結算申報時，應提出之證明文件，固包括
    該辦法第9 條第1 項第1 款至5 款所示之證明文件，惟並不
    以此為限，是該條項乃有第6 款「其他有關證明文件」概括
    規定之設，務求所提資料可得證明申報之支出確係投資於促
    進產業升級之研究與發展為已足，是公司所提之資料，名稱
    上與前開辦法第9 條第1 項第1 款至5 款縱屬相符，惟其實
    質內容如不足證明前揭事項，自仍有提出其他有關證明文件
    以資證明之必要。
  (三)又「壹、研究與發展支出：一、研究與發展支出係指公司為
    研究新產品或新技術、改進生產技術、改進提供勞務技術及
    改善製程所支出之費用。二、公司從事研究與發展需研提具
    體研究計畫，稅捐稽徵機關於查核時，應就公司檢附之證明
    文件，核實認定是否屬研究與發展之範圍，尚不以有無研發
    成果為認定之依據。三、研究新產品或新技術事實之認定：
    （一）……（七）公司依據客戶所要求之規格、圖面、樣品
    ，進行測試製模，或就其現有產品應客戶要求之規格進行修
    正補強或自行修正，再交由客戶確認後量產，係量產前之準
    備工作，屬例行性開發市場業務，並無具體性及通盤性之研
    究計畫及目標，尚非屬研究發展之範圍。……應檢附之證明
    文件一、研究與發展計畫書與報告或紀錄、研發流程圖、參
    與研究人員完整之工時紀錄、研發費用申報明細表及研發項
    目列示領料及用料之有關紀錄等相關資料。」、「專門從事
    研究發展工作之全職人員，係指配置於研究發展單位且專門
    從事研究發展工作之全職人員，包括研究發展單位之主管及
    該單位內直接參與研發專案進行之各階主管在內。但研究發
    展單位之其他行政、助理、市場調查、統計及管制人員及其
    主管，則非屬專門從事研究發展工作全職人員之範圍。」及
    「公司之組織系統圖、研究單位配置平面圖及研究人員名冊
    （應註明姓名、部門別、學經歷、職稱、職掌、擔任工作細
    項、在職期間、全年薪資總額），年度研究計畫及報告或研
    究計畫及紀錄等相關資料。」為財政部93年10月26日台財稅
    字第09304539440 號令修正發布之審查要點附表項目壹研究
    與發展支出認定原則一、二、三（七）及應檢附之證明文件
    一與項目一研究發展單位專門從事研究發展工作之全職人員
    之薪資二與應檢附之證明文件一所規定。而上開審查要點係
    財政部基於職權，就公司依促產條例第6 條第1 項第3 款及
    適用抵減辦法規定，所屬關於投資抵減之支出進行查核作業
    步驟所為釋示，未逾越法律規定，自得援用。
  (四)本件原告係經營電子零組件及電子材料批發買賣業務，其94
    年度營利事業所得稅結算申報，自行列報研究與發展支出11
    ,476,881元（包含研究發展單位專門從事研究發展工作之全
    職人員之薪資10,529,019元及專供研究發展單位研究用全新
    儀器設備之購置成本947,862 元）及可抵減稅額3,443,064
    元，有原告營業人暨扣繳單位統一編號查詢、原告94年專案
    統計表、福田稅務諮詢顧問公司─原告移轉訂價報告、原告
    94年度研發報告補充資料、原告94年度依促產條例申報減免
    稅額通報單、原告公司組織圖、原告94年度研發人員投資抵
    減、原告95年度綜合所得稅BAN 給付清單、原告94年度研發
    人員投資抵減退休金費用、原告94年度研發人員名冊、原告
    94年度研發計畫書、原告研發人員姓名中英文對照表、原告
    研發流程─先期產品品質規劃管理程式、原告94年度研究開
    發計畫書、原告94年度新產品開發報告（070VA01S-2A ）、
    原告94年度新產品開發報告（154WA06S-5A ）、原告94年度
    新產品開發報告（170EA08S-5Q ）、原告94年度新產品開發
    報告（190EA05S-3A ）、原告94年度新產品開發報告（201W
    A01S-1A ）、原告94年度新產品開發報告（260WA01C -7A）
    、原告94年度新產品開發報告（320WA01C-AA ）、原告94年
    度新產品開發報告（370WA01C-6 A）、原告94年度新產品開
    發測試報告（070VA01S-2A ）、原告94年度新產品開發測試
    報告（154WA06S-5A ）、原告94年度新產品開發測試報告（
    170EA08S-5Q ）、原告94年度新產品開發測試報告（190EA0
    5S-3A ）、原告94年度新產品開發測試報告（201WA01S-1A
    ）、原告94年度新產品開發測試報告（260WA01C-7A ）、原
    告94年度新產品開發測試報告（320WA01C-AA ）、原告94年
    度新產品開發測試報告（370WA01C-6A ）、原告94年度研究
    開發計畫書（研究成果）、原告94年度研究與發展及人才培
    訓支出適用投資抵減申報明細表等件分別附原處分卷、訴願
    卷及本院卷可稽，為可確認之事實。茲就原告上開報研究與
    發展支出有無投資抵減之適用，分述如下:
    1.原告於92年9 月間成立，主要營業項目為TFT 控制基板設
      計暨相關電子零組件及電子材料批發買賣業務。目前原告
      主要業務原為接受客戶訂單，為客戶設計、製造符合其需
      求之產品，原告控制基板皆銷售給中華映管，因此可謂該
      公司衛星公司等情，有原告94年度移轉訂價報告在卷可按
       (見原處分卷第245-247 頁) 。再依該報告原告事業部門
      介紹記載: 「研發部員工共八人，由石文昊擔任組長，其
      主要工作執掌為配合廠商需求，開發新產品設計電路圖」
       (見原處分卷第243 頁) 。該報告肆、功能及風險分析(二)
      集團關係企業執行功能說明5.銷售欄記載: 「三迪光電與
      中華映管有良好合作關係，產品直接銷往中華映管，並無
      其他經銷商及廣告活動」( 見原處分卷第229 頁) 。該報
      告肆、功能及風險分析二、風險分析(二)集團關係企業承擔
      風險說明1.研究與發展風險記載: 「三迪光電以優良之設
      計能力，短時間為客戶設計、製造符合其需求之產品...
      」3.存貨風險記載: 「三迪光電、大陸三迪光電原則上乃
      配合中華映管需求準備進料製造並有少部分存貨... 」等
      語( 見原處分卷第227-228 頁) ，另原告訴訟代理人於言
      詞辯論時陳稱: 「( 問: 原告是接受華映公司委託而設計
      的嗎？) 華映公司是原告的銷售對象，自然我們接受它的
      訂單銷售給它。( 問: 提示原處分卷243-251 頁移轉定價
      報告並告以要旨，問原告有無意見？) （經閱覽後）對，
      是做機組模板的開發。無意見。」等語( 見本院卷第62頁
      ) 。足見，原告係依客戶( 主要係中華映管公司) 之指示
      採購原料（材料），並接受客戶訂單，依其指示之需求及
      規格，設計產製產品。
    2.依原告提示之移轉訂價報告記載: 「1999年華映、達棋、
      聯友、奇美、瀚宇彩晶、慶輝等6 家廠商看好大尺寸TFT-
      LCD 的未來發展，均投入大量資金進行建廠及量產... 而
      後續相關零組件之生產，如彩色濾光片、偏光板、玻璃基
      板、背光模組、驅動IC等也是投資者爭相進入的領域...
      三迪光電在沒有技術移轉的情況下，以自有技術發展TFT-
      LCD 電路基板產品，為TFT 面板廠之主要供應商，目前已
      經成功量產桌上型電腦用的15吋、17吋與19吋TFT-LCD Pa
      nel 電路基板，以及筆記型電腦用的12吋、14.1吋、15.4
      吋TFT-LCD Panel 電路基板，更協助TFT 面板廠開發17吋
      、20吋、26吋、30吋、37吋之TFT- LCD Panel使用之電路
      基板」等情( 見原處分卷第239 及第246 頁），是原告所
      研發之產品TFT 驅動版實為市場已存在之產品，因原告缺
      乏技術移轉，只好自行研發產出類似產品，核與抵減辦法
      規定之「新產品」已有未合( 見原處分卷第541 頁) 。再
      依原告所提示之94年度研發計畫案( 見訴願卷第40 -45頁
      ) ，其計畫內容載明: 「配合本公司94年度營運計畫，預
      計達成開發新機種上量佔其上量機種總數50% 以上（上量
      產後分gerber佔35% ），並進而拓展新客戶（月產2OOk）
      ，分別針對NB機種（Note Book ）、MO機種（Monitor ）
      及TV機種中挑選主力機種為本年度主要研發重點。1.NB機
      種：開發07" 新機種×2 （每月貢獻l0K ），14.1" 新機
      種×2 （每月貢獻10K ），15.4"W新機種×2 （每月貢獻
      100 K ）。2.MO機種：開發17" 新機種×2 （每月貢獻30
      0K），19" 新機種×2 （每月貢獻200K），20.1"W新機種
      ×2 （每月貢獻150K）。3.TV機種：開發32"W新機種×2
      （每月貢獻8OK sets），37"W新機種×2 （每月貢獻10K
      sets），共約2OOK pcs。註：NB,TV,Monitor 產品皆以半
      年生命週期為預測基準，故每年各尺寸皆要開發兩新機種
      方可實踐預測之產能。」等情，可知，原告系爭年度之研
      發計畫案，係就現有的NB機種（Note Book ）、MO機種（
      Monitor ）及TV機種中挑選主力機種為主要研發重點。而
      NB、TV,Monitor產品皆以半年生命週期為預測基準，故每
      年各尺寸皆要開發兩新機種方可實踐預測之產能。而其開
      發報告內容係依客戶提供草圖及要求之規格製作，或自行
      修正部分設計，經客戶確認無誤，始完成產品銷售，故原
      告所謂之新產品主要在考慮NB 、TV,Monitor 產品之半年
      生命週期，在尺寸、規格上作調整，且無整體之研究計畫
      及目標，亦乏具體性之研究工作。
    3.另依原告所提示之94年度研發計畫案( 見訴願卷第40-45
      頁) ，其新產品功能架構及特性說明記載: 「1.NB機種：
      A.薄型玻璃：Notebook為求更輕、更薄，TFT 液晶螢幕成
        為達成輕薄化的手段之一，所採用之玻璃，也越來越薄
        ，以因應此趨勢。B.COG ：為節省COF 所需FPC ，直接
        將Diver IC打於玻璃上，以達成cost down 之目標。C.
        Lower power consumption ：為節省能源，提高Noteb
        ook 使用時間，故，需開發出高效率之DC/DC 轉換器線
        路，以為環保盡一份心力。D. Faster Response time
        ：為節省能源，提高Notebook使用時間，故，需開發出
        DC/DC 轉換器線路，以為環保盡一份心力。E.LED BL：
        研發LED 背光，取代現有CCFL背光，以提高色彩飽和度
        。F.Lower Driver IC Voltage ：以更低之電壓驅動Dr
        iver IC 。」等情，可見，在NB機種部分，原告研發之
        方向在採用薄型玻璃、將驅動IC直接打於玻璃上、開發
        高效率之DC/DC 轉換器線路、LED 背光及更低之之電壓
        驅動Driver IC 等項目。惟NB機種採用薄型玻璃，並不
        具創新高度。將驅動IC直接打於玻璃上之技術，實為市
        場已存在之技術，此有友達關於COG 技術之頁面資料可
        按，其說明略以: 「COG 技術不同於傳統製程，COG 技
        術將驅動IC直接架置於玻璃基板上，此技術之優點包含
        有: 提高包裝密度及減輕重量使得面板更為輕薄。減少
        使用材料，降低生產成本。提高面板解析度」等情( 見
        本院卷第65頁) 。另DC/DC 轉換器線路、LED 背光及Dr
        iver IC 均係既有之產品，原告提高效率及降低電壓，
        屬產品本身質變改善範圍，順應節能與提高色彩飽和度
        ，推出更高性能的產品。參以原告於96年9 月27日至被
        告當面說明其產品並非領導品牌，亦無法成為龍頭老大
        ，且須考慮公司的資金成本，只能跟著市場的腳步開發
        新的產品，而開發產品的技術皆為自行研發，不是copy
        其他公司等語( 見原處分卷第451 頁) 。綜上各等情以
        觀，原告係利用前人既有之製造技術，對市場一般性產
        品或現有產品之品質（節能及畫質）及規格加以改良、
        組裝（改裝）、測試及修正以迎合客戶需求之日常活動
        ，並無高度之「前瞻性」、「風險性」與「開創性」，
        無法對國家之經濟發展及促進產業升級有直接之助益，
        自非屬促產條例之獎勵範圍。
    4.依原告提供之「先期產品品質規劃管理程式」所載其列報
      研發適用範圍「本公司所有產品零件開發均適用之」（見
      原處分卷第379 頁）。可知，原告未將一般性量產前之準
      備工作或現有產品作經常改良、變更、補強等一般性、經
      常性之產品為適當區隔，不問層次均列報研究發展範疇，
      顯與促產條例第1 條規定促進產業升級，健全經濟發展之
      立法目的有違。
    5.本件系爭研發支出不在投資抵減獎勵之範圍，已如前述，
      此外，原告就其列報（包含研究發展單位專門從事研究發
      展工作之全職人員之薪資10,529,019元及專供研究發展單
      位研究用全新儀器設備之購置成本947,862 元），亦未能
      依相關規定就其支出內容檢具相關證明文件証明各項支出
      符合認列原則（詳如下列說明）。
    (1)原告提供之「94年度新產品開發報告」係由品保部、業務
      部、採購部、開發部、製造部及生管部為新產品開發小組
      成員（見原處分卷第360 、357 頁）所共同製作之審查意
      見書，難認定為研發紀錄。另原告檢附之檢查成績書（見
      原處分卷第283 頁）僅列檢查項目之外觀及構造、性能及
      尺寸，惟未有各計畫主持人、計畫成員、執行期間、研究
      發展計畫之實際工作內容、細部工作步驟、實施方法、研
      究過程分析報告等項，亦未提示研究發展人員於各研究發
      展階段之實施方法及完整工時紀錄，即原告亦自承檢查成
      績書只係對研發產品之規格及尺寸作討論，屬研發一般開
      會紀錄，並未記載研發計劃整體及相關細部工作內容等語
       (見原告起訴狀第4 頁附本院卷第10頁) ，均核與審查要
      點規定不符，無法證明有研發之事實。
    (2)原告提出之新產品開發資料總計有機種名稱:070VA01S-2A
       (見原處分卷第363-373 頁) 、154WA064-5A(見原處分卷
      第352-362 頁) 、170EA08S-5Q(見原處分卷第341-351 頁
      ) 、190EA05S-3A(見原處分卷第330-340 頁) 、201WA01S
      -1A(見原處分卷第319-329 頁) 、260WA01C-7A(見原處分
      卷第308-318 頁) 、320WA01C-AA(見原處分卷第297-307
      頁) 、370WA01C-6A(見原處分卷第285-296 頁) 等8 項。
      原告至本院審理時另提出營利事業所得稅簽證申報查核報
      告書( 見本院卷第67-426頁) ，其中關於94年度研發計畫
      及紀錄之機種高達73項，前後相差65項，則原告究係研發
      何種新產品? 該項新產品有何創新高度? 具體之研究計劃
      及容如何? 均有待其他研發紀錄等相關文件供核。惟細繹
      原告所稱之研發紀錄，實係客戶中華映管公司之新產品開
      發試作通知單，原告將「新產品開發試作通知單」欄位改
      為「新產品開發計劃通知單」( 見本院卷第116 頁) ，再
      將「客戶」欄位改為「計劃名稱」，將「產品用途」欄位
      改為「目標」，其顯非研發紀錄甚明。再查，其所謂之研
      發紀錄僅係客戶中華映管公司提供之產品尺寸、規格等詳
      細資料，附件為機構圖檔名、電路圖檔名，並無具體之研
      究工作，亦無從查知研發計畫之執行期間、研究發展計畫
      之實際工作內容、細部工作步驟、實施方法、研究過程分
      析。本院質之原告產品規格原告自己可否變更? 原告訴訟
      代理人答稱: 「我無法確認。有些細節我並不清楚。( 經
      向原告公司人員確認後) 有些是要和客戶互相配合，這是
      基本的規格，不是技術方面的規格。」等語( 見本院卷第
      63頁) 。則原告未能提出研發紀錄等資料供核，尚難認原
      告於系爭年度確有何研發事實，而依上開營利事業所得稅
      簽證申報查核報告書( 見本院卷第111-426 頁) ，益可認
      定原告係依客戶提供草圖及要求之規格製作，經客戶確認
      無誤，始完成產品銷售。
    (3)原告94年度申報研發部門為產品開發部，含工程部、零件
      部、開發一部及開發二部（見原處分卷第435 頁），研發
      人員18名（見原處分卷第434 頁）。依原告所附之94年研
      發人員名冊所列之工作細項：「劉幸霖、李茂松（見原處
      分卷第428 、426 頁）：客戶開案動態、營運會議及產銷
      會議」，「石天昊（見原處分卷第424 頁）：設計支援（
      大陸），生產技術支援（大陸）及教育訓練教材審核」，
      「王瑋獻（見原處分卷第422 頁）、陳啟鳴（見原處分卷
      第420 頁）、葉明瑋（見原處分卷第414 頁）、張素娥（
      見原處分卷第411 頁）、陳世豪（見原處分卷第409 頁）
      、葉建宏（見原處分卷第407 頁）、蕭凱隆（見原處分卷
      第405 頁）、鄒立功（見原處分卷第403 頁）：零件庫程
      式維護、零件庫資料備分及工程製作規範資料列印歸檔整
      理」，「邱世興（見原處分卷第398 頁）、劉淑芳（見原
      處分卷第396 頁）及郭俊宏（見原處分卷第393 頁）：CO
      A.成績書檔案上傳、實驗室零件庫存管理、非產品請購資
      料輸入作業」，「陳庚中（見原處分卷第390 頁）：零件
      基本資料檔建立、零件料號管理及零件料號編碼」。查原
      告既主張以驅動版為研究發展之核心工作（見原處分卷第
      465 頁），惟前揭人員工作細項均含非研究發展之核心領
      域，顯為研究發展之外延項目，且該等事項原告均未有研
      發紀錄，應僅為例行工作，尚難認屬研究發展範疇。從而
      ，申報之研發人員顯兼任其他非研究部門工作，其研發部
      門應未獨立運作，已難認係有專業從事研究發展之全職人
      員。是原告應提出各該人員之部門別、學經歷、職稱、職
      掌、擔任期間、全年薪資總額，薪資支出明細表、於專案
      研發計畫擔任之工作細項及完整工時紀錄（工作時數、加
      班情形）等相關證明資料文件供核。而原告所提出之工時
      紀錄( 見本院卷第64頁) ，其專案名稱為「COG 技術、Lo
      wer power consumption 、Faster Response time、LED
      背光、動態GAMMA 、Double Frame Rate 」等項目，與前
      述新產品開發資料總計有機種名稱:070VA01S-2A( 見原處
      分卷第363-373 頁) 、154WA064-5A(見原處分卷第352-36
      2 頁) 、170EA08S-5Q(見原處分卷第341-351 頁) 、190E
      A05S-3A(見原處分卷第330-340 頁) 、201WA01S-1A ( 見
      原處分卷第319-329 頁) 、260WA01C-7A(見原處分卷第30
      8-318 頁) 、320WA01C-AA(見原處分卷第297-307 頁) 、
      370WA01C-6A(見原處分卷第285-296 頁) 等8 項及原告於
      本院審理時另提出營利事業所得稅簽證申報查核報告書(
      見本院卷第67-426頁) 之研發項目名稱已有未合。次查，
      以COG 技術成員劉幸霖為例，該工時紀錄記載專案名稱、
      專案起始日2005/2/21 、專案結束日2005/12/31、負責項
      目計劃整體負責人、學歷、科系、職稱、投入工時608 、
      天數76、到職日、離職日等事項，則劉幸霖於該項專案究
      竟擔任何種工作細項、而其專案起始及終結日幾乎涵蓋全
      年度，則劉幸霖究竟於何時投入該項專案? 從事何項研發
      工作？全年薪資總額及薪資支出明細表等項目均無從知悉
      ，亦無從與系爭研發專案互相勾稽，核與審查要點規定不
      符。依原告所提資料，尚難認該等人員確屬實際及專門從
      事研究發展工作之全職人員。原告主張系爭年度有研究發
      展單位專業研究人員之薪資支出10,529,019元云云，不能
      信為真實。
    (4)末按「購買專供研究發展用之儀器設備清單( 註明設備名
      稱、型號、金額、取得日期、功能、計畫名稱、保管使用
      人姓名、配置位置等) 及軟體清單。」為審查要點項目壹
      、研究與發展支出/ 認定原則、項目壹、研究與發展支出
      / 四、專供研究發展單位研究用儀器設備或研究用應用軟
      體之購置成本應檢附之證明文件所明定。本件原告就專供
      研究發展單位研究用全新儀器設備之購置成本，雖提出研
      究發展用之儀器設備清單乙紙為憑( 見本院卷110 頁) ，
      惟其註明計畫名稱載明適用於每一新機種研發計畫，並無
      研發人員逐日詳載設備使用情形及具體研發過程之工作日
      誌供核，尚難與本件系爭各研究計畫互相勾稽，核與前開
      審查要點認列原則亦有未合。依原告所提資料，原告主張
      系爭年度有專供研究發展單位研究用全新儀器設備之購置
      成本947,862 元云云，不能信為真實。
    6.從而，被告以原告之研發範圍非屬促產條例之獎勵範圍，
      核定原告94年度研究與發展支出及可抵減稅額均為0 元，
      揆諸前揭規定，於法尚無不合。
五、綜上，被告否准原告列報系爭研究與發展支出，核定原告94
    年度研究與發展支出及可抵減稅額均為0 元，認事用法核無
    違誤，訴願決定遞予維持，亦無不合，原告徒執前詞，訴請
    撤銷原處分及訴願決定，為無理由，應予駁回。
六、本件事證已臻明確，兩造其餘主張陳述，於判決結果不生影
    響，無庸一一論列，併予敘明。
據上論結，本件原告之訴為無理由，爰依行政訴訟法第98條第1
項前段，判決如主文。
中    華    民    國    98    年    7     月    23    日
                      臺北高等行政法院第三庭
                                審判長法  官  楊莉莉
                                      法  官  陳心弘
                                      法  官  林惠瑜
上為正本係照原本作成。
如不服本判決，應於送達後20日內，向本院提出上訴狀並表明上
訴理由，如於本判決宣示後送達前提起上訴者，應於判決送達後
20日內補提上訴理由書（須按他造人數附繕本）。
中    華    民    國    98    年    7     月    23    日
                                      書記官  劉道文


司法院資訊處製作；財團法人民間司法改革基金會備份。
